最高法院刑事判決　　　　　　　　　　　　　　　九十一年度台上字第二四一三號
　　上　訴　人　甲○○
右上訴人因違反證券交易法案件，不服台灣高等法院中華民國九十年九月十二日第二
審更審判決（九十年度上重更(二)字第八號，起訴案號：台灣台北地方法院檢察署八十
一年度偵字第二六九九七號），提起上訴，本院判決如左：
    主  文
上訴駁回。
    理  由
按刑事訴訟法第三百七十七條規定：上訴於第三審法院，非以判決違背法令為理由，
不得為之。是提起第三審上訴，應以原判決違背法令為理由，係屬法定要件，如果上
訴理由狀未依據卷內訴訟資料，具體指摘原判決不適用何種法則或如何適用不當，或
所指摘原判決違法情事，顯與法律規定得為第三審上訴理由之違法情形，不相適合時
，均應認其上訴為違背法律上之程式，予以駁回。又犯罪事實之認定、證據之取捨及
證據之憑信力如何，乃事實審法院之職權，如其取捨，不違背經驗法則或論理法則，
不得任意指為違法，而據為適法之第三審上訴理由。原判決依憑告訴人首都證券股份
有限公司（下稱首都證券公司）之指述、證人吳麗敏、詹琨琳、詹琨琦、劉志威、徐
黃鶴、黃春美、俞光燦、張振成、江龍昌、許麗琴、蕭美華、張明榜及共犯李舒惠之
證述、首都證券公司函與有價證券對帳單及委託人資料表、支票暨退票理由單、財政
部證券管理委員會函、違約交割明細表、三陽綜合證券股份有限公司有價證券買賣對
帳單、財政部證券管理委員會函、入出境電腦報表、通緝書、電話錄音譯文、首都證
券公司常務董事會議紀錄等證據資料，資以認定上訴人甲○○有違反證券交易法等犯
行，因而依牽連犯關係從一重論處上訴人共同連續違反不得在集中交易市場報價，業
經有人承諾接受而不履行交割，足以影響市場交易秩序之規定之罪刑，已盡職權調查
之能事，並詳敘所憑之證據與認定之理由。對於上訴人所辯證人陳俊吉係李舒惠之私
人客戶，本件係李舒惠逾越正常交易範圍而為之決定，其並不知情，亦不知悉首都證
券公司找票情事等語為卸責之詞；證人詹琨琳證稱本案是李舒惠以上訴人名義，對外
發展其客戶云云，為迴護之詞，均不足採信。又依上訴人所提與李舒惠間之錄音對話
譯文，可知上訴人與李舒惠均操作股票並知悉陳俊吉之事，陳俊吉係以上訴人為首之
丙種經紀人團隊之客戶等情，亦於理由內指駁、說明綦詳。經核所為論敘與卷內證據
資料悉相符合，其證據之取捨與證據證明力判斷職權之行使暨法則適用之論敘，亦均
無違背證據法則與實定法則。從形式上觀察，原判決並無違背法令之情形存在。按證
人之陳述有部分前後不符，或相互間有所歧異時，究竟何者為可採，法院本得依其自
由心證予以斟酌，定其取捨，若其基本事實之陳述與真實性無礙時，仍非不得予以採
信，非謂一有不符或矛盾，即認其全部均為不可採信。原判決採信李舒惠所述不利於
上訴人之證詞，自係不採李舒惠於八十五年三月五日向一審法院提出之「陳述證詞狀
」內有利於上訴人之記載，原判決就此漏未說明，雖有瑕疵，但此於判決顯無影響，
依刑事訴訟法第三百八十條規定，尚不得據為第三審上訴之理由。又首都證券公司確
具告訴狀指訴上訴人與李舒惠共同犯罪，原判決理由記載上訴人經由徐黃鶴帳戶買入
股票，由李舒惠簽發面額新台幣（下同）三億九百零四萬九千八百零八元、一千萬元
之支票二張交首都證券公司辦理交割，首都證券公司應其要求簽發十九張差額支票之
事實，業據告訴人指訴綦詳等語，並無與所採證據不相適合之情事。李舒惠簽發支票
予首都證券公司後，將首都證券公司找得之支票持向金主葉黃美代、許麗琴、蕭美華
、張明榜等人調借金錢，葉黃美代等遂將借款匯至李舒惠在上海銀行活期儲蓄存款第
六九四九０｜九號帳戶內，再轉存至李舒惠於同銀行甲存第0000000｜一丙種
經紀人交割帳戶內，供首都證券公司提示兌領李舒惠簽發之二張支票等情，業據告訴
人許麗琴、蕭美華提出之告訴狀敘述甚詳，且有檢舉函及上海銀行前揭二帳戶之對帳
單附卷可稽，核與李舒惠所證「……葉（指葉黃美代）把匯款匯到上海銀行儲蓄部我
帳戶六九四九０｜九內，是陸續匯給我，還有些是現金，共八百萬……」、「……是
甲○○買賣股票缺錢向他們調現，因為我的帳戶借給甲○○，所以他們匯款到我的帳
戶去辦交割或者給我台支的票去軋」等語亦相符合。原審未再查詢李舒惠有無將調得
之款項轉存入交割專戶等，自與應於審判期日調查之證據，而未予調查之情形有別。
其餘上訴意旨，係徒憑己意，為單純的事實上爭執，或係對原審認事、採證之職權行
使及已為論斷之事項，恣意指摘原判決理由不備、矛盾及調查未盡，均非依據卷內訴
訟資料指摘之適法第三審上訴理由，應認其上訴為違背法律上之程式，予以駁回。次
查裁判上一罪案件之重罪部分得提起第三審上訴，其輕罪部分雖不得上訴，依審判不
可分原則，第三審法院亦應併予審判，但以重罪部分之上訴合法為前提，如該上訴為
不合法，第三審法院既應從程序上予以駁回，而無從為實體上判決，對於輕罪部分自
無從適用審判不可分原則，併為實體上審判。上訴人違反證券交易法重罪部分之上訴
既不合法，已如前述，其餘被訴犯刑法第三百三十九條詐欺罪部分，屬刑事訴訟法第
三百七十六條第一款之案件，自無從適用審判不可分原則，併為實體上審判。上訴人
提起上訴顯為法所不許，應併予駁回。
據上論結，應依刑事訴訟法第三百九十五條前段，判決如主文。
中      華      民      國    九十一    年      五      月      二      日
                              最高法院刑事第二庭
                                  審判長法官  洪  清  江
                                        法官  李  伯  道
                                        法官  呂  丹  玉
                                        法官  陳  世  淙
                                        法官  洪  佳  濱
      右正本證明與原本無異
                                              書  記  官
中      華      民      國    九十一    年      五      月      八      日
